【裁判字號】    97,交易,101
【裁判日期】    970326
【裁判案由】    公共危險
【裁判全文】
臺灣臺北地方法院刑事判決             97年度交易字第101號
公  訴  人  臺灣臺北地方法院檢察署檢察官
被      告  甲○○
上列被告因公共危險案件，經檢察官提起公訴（97年度偵字第71
8號），本院判決如下：
    主  文
甲○○服用酒類，不能安全駕駛動力交通工具而駕駛，處罰金新
台幣捌萬元，如易服勞役，以新台幣壹仟元折算壹日。
    事  實
一、甲○○於民國96年12月12日凌晨零時許，與友人在臺北市○
    ○路某餐廳飲用含米酒之羊肉爐後，明知其已達反應較慢、
    感覺減低、影響駕駛而不能安全駕駛動力交通工具之程度，
    竟仍駕駛車牌號碼Q2-5588 號自用小客車行駛於道路上，嗣
    於同日（起訴書誤載為「翌日」）凌晨 2時37分許，行經臺
    北市○○○路 ○段53巷時，因逆向行駛遇警攔檢，並測得其
    酒後呼氣所含之酒精濃度達每公升0.80毫克。
二、案經臺北市政府警察局松山分局報告臺灣臺北地方法院檢察
    署檢察官偵查起訴。
    理  由
一、訊據被告甲○○對於在上開時間、地點飲用含米酒之羊肉爐
    後仍駕駛車牌號碼Q2-5588號自用小客車，於同日凌晨2時37
    分許，行經臺北市○○○路 ○段53巷時，因逆向行駛遇警攔
    檢，並測得其酒後呼氣所含之酒精濃度達每公升0.80毫克等
    情，均坦承不諱（見本院審判筆錄第 2頁），並有酒精濃度
    測試表在卷可稽。且按刑法第185條之3所規定服用酒類，不
    能安全駕駛動力交通工具而駕駛者，應負刑事責任，揆其立
    法目的在藉抽象危險犯之犯罪構成要件，以嚇阻酒後駕車者
    對道路交通安全之危害，本不以發生實害為必要。而所謂不
    能安全駕駛之認定，並無一定之數值可供界定，而係由法院
    以一般社會通念之客觀標準，足生公共危險時即足。目前行
    政機關所取締酒後駕車之參考標準，係依法務部於88年5月1
    0 日邀集司法院刑事廳、交通部、行政院衛生署、內政部警
    政署及中央警察大學等機關開會，所為凡呼氣酒精濃度逾每
    公升含0.55毫克時，即屬不能安全駕駛之決議。上開會議決
    議本身固僅屬檢警取締酒後駕車之參考，尚無拘束法院之效
    力，惟以上開會議決議所採之標準，係參考美國、德國及日
    本等國家所進行之酒精濃度與精神狀態之測試實驗，亦即，
    各項實驗均發現凡呼氣中酒精濃度達每公升0.55毫克時，就
    人之生理方面，已產生視覺反應遲鈍、影像不能集中、同時
    不能看清前方路況及車旁照後鏡等狀況，及駕駛能力已受有
    影響、肇事率已為一般人正常人之10倍之事實。而被告經警
    攔檢測試其呼氣中酒精濃度每公升高達0.80毫克，且本件係
    因被告逆向行駛而為警查獲，有刑法第185條之3案件測試觀
    察紀錄表在卷可參，依一般社會通念，被告飲酒後確實已達
    不能安全駕駛之程度。因此，被告確有於飲用酒類後，已達
    不能安全駕駛動力交通工具而仍然駕駛之犯行。本件事證明
    確，被告犯行已堪認定，應依法論科。
二、查被告行為後，刑法第185條之3已於97年1月2日修正公布，
    並於97年1月 4日施行，被告行為時即修正前刑法第185條之
    3 規定：「服用毒品、麻醉藥品、酒類或其他相類之物，不
    能安全駕駛動力交通工具而駕駛者，處 1年以下有期徒刑、
    拘役或3萬元以下罰金。」，再依95年6月14日增訂公布之刑
    法施行法第1條之1規定：「中華民國94年1月7日刑法修正施
    行後，刑法分則編所定罰金之貨幣單位為新臺幣。94年1月7
    日刑法修正時，刑法分則編未修正之條文定有罰金者，自94
    年1月7日刑法修正施行後，就其所定數額提高為30倍。但72
    年6月26日至94年1月 7日新增或修正之條文，就其所定數額
    提高為3倍」，而刑法第185條之3係88年 4月21日增訂公布，
    是依上開刑法施行法之規定，被告行為時之刑法第185條之3
    罰金刑之最高刑應係新台幣9萬元；又修正後刑法第185條之
    3 係規定「服用毒品、麻醉藥品、酒類或其他相類之物，不
    能安全駕駛動力交通工具而駕駛者，處 1年以下有期徒刑、
    拘役或科或併科15萬元以下罰金」（依上開刑法施行法第 1
    條之1第1項規定，罰金刑之貨幣單位為新台幣，即「科或併
    科新台幣15萬元以下罰金」），經比較修正前後之規定，應
    以被告行為時即修正前之刑法第185條之3規定對被告較有利
    ，應適用修正前之規定處罰。是核被告所為係犯修正前刑法
    第185條之3服用酒類不能駕駛動力交通工具而駕駛之公共危
    險罪。爰審酌被告前未曾因犯罪經判決執行，有臺灣高等法
    院被告前案紀錄表可稽，素行尚可，然值此政府為確保社會
    公眾安定及其他道路交通參與者之安全，而強力取締酒後駕
    車之際，被告卻無視於法律之存在，心存僥倖，公然向公權
    力挑戰，其罔顧他人生命、財產之心態，實不足取，惟犯罪
    已坦承犯行，且所駕駛車輛，尚未造成他人實際傷害等一切
    情狀，量處如主文所示之刑，並諭知易服勞役之折算標準，
    以示懲儆。
據上論斷，依刑事訴訟法第284條之1、第299條第1項前段，刑法
第2條第1項前段、第42條第3項，修正前刑法第185條之3 ，刑法
施行法第1條之1，判決如主文。
本案經檢察官陳重言到庭執行職務
中    華    民    國    97    年     3    月    26    日
                  交通法庭    法  官    黎惠萍
上正本證明與原本無異。
如不服本判決，應於判決送達後10日內向本院提出上訴狀（應抄
附繕本）。
                              書記官    張齡之
中    華    民    國    97    年    3     月    26    日
附錄本案論罪科刑法條全文
修正前刑法第185條之3
服用毒品、麻醉藥品、酒類或其他相類之物，不能安全駕駛動力
交通工具而駕駛者，處1年以下有期徒刑、拘役或3萬元以下罰金
。


司法院資訊處製作；財團法人民間司法改革基金會備份。
